---
always_allow_html: yes
output: 
    pdf_document:
        keep_tex: yes
        fig_caption: yes
        include:
          in_header: header.tex
urlcolor: blue
bibliography: mybibfile.bib
link-citations: yes
linkcolor: blue
csl: apa.csl
---

\pagenumbering{gobble}
\cleardoublepage

\newpage

```{r setup, include=FALSE}
knitr::opts_chunk$set(cache = FALSE, warning = FALSE, message = FALSE, dpi=1000,
                      dev="jpeg", out.width = '100%', out.height='100%', fig.pos="!h",
                      echo=FALSE)

library(carlians)
requeridos(knitr, ggplot2, tidyr, dplyr, lubridate, pander, readxl, kableExtra)

oldSource <- knit_hooks$get("source")
knit_hooks$set(source = function(x, options) {
  x <- oldSource(x, options)
  x <- ifelse(!is.null(options$ref), paste0("\\label{", options$ref,"}", x), x)
  ifelse(!is.null(options$codecap), paste0("\\captionof{chunk}{", options$codecap,"}", x), x)
})

options(knitr.kable.NA = c(''))
```

```{r info}
info <- list(cliente="Raquel Barrientos", empresa="FONDO DE NACIONES UNIDAS PARA LA INFANCIA EN COSTA RICA", 
             direccion="Oficentro la Virgen \\#2, Pavas, San José, San José, Costa Rica", teléfono="2296-2034", 
             correo="rabarrientos@unicef.org", validez=30, pago="Al contado", condiciones_especiales="",
             moneda="dólares estadounidenses", tipo_cambio="578.35")
```

\positiontextbox[]{1cm}{2.5cm}{\huge{\textbf{\textcolor{white}{César Gamboa Sanabria}}}}

\positiontextbox[]{1cm}{3.25cm}{\Large{\textbf{\textcolor{white}{Analista de datos}}}}

\positiontextbox[]{12.5cm}{1.5cm}{\LARGE{\textbf{\textcolor{white}{Cotización de servicios}}}}

\subsection*{\Large{Cotizado el día `r format(Sys.time(), '%d de %B del %Y a las %H:%M:%S')`.}}

\subsection*{\Large{Presupuesto para:}}

```{r cliente}
cliente <- if(prod(is.null(info$cliente))<1){
  info$cliente
}else{NA}
```

```{r}
if(sum(is.na(cliente))<1){
  pander(paste("\\text{\\large{Sr(a)(ita):", cliente, "}}"))
}
```


```{r empresa}
empresa <- if(prod(is.null(info$empresa))<1){
  info$empresa
}else{NA}
```

```{r}
if(sum(is.na(empresa))<1){
  pander(paste("\\text{\\large{Empresa:", empresa, "}}"))
}
```


```{r direccion}
direccion <- if(prod(is.null(info$direccion))<1){
  info$direccion
}else{NA}
```

```{r}
if(sum(is.na(direccion))<1){
  pander(paste("\\text{\\large{Dirección: ", direccion, "}}"))
}
```

\text{\large{Teléfono: `r info$teléfono` | Correo electrónico: `r info$correo`}}

```{r}
momento <- now()+days(info$validez)
condiciones <- data.frame(`Condiciones especiales`=ifelse(is.na(info$condiciones_especiales), "Ninguna", info$condiciones_especiales),
                          `Validez de la oferta`=paste(day(momento), "de", month(momento, label = TRUE, abbr=FALSE), "del", year(momento), "a las", paste(hour(momento),":",minute(momento), ":", round(second(momento),0), sep="")),
                          `Método de pago`=info$pago,
                          Moneda=info$moneda,
                          `Tipo de cambio`=info$tipo_cambio)

condiciones %>% 
  rename("Condiciones especiales"=Condiciones.especiales,
         "Validez de la oferta"=Validez.de.la.oferta,
         "Método de pago"=Método.de.pago,
         "Tipo de cambio"=Tipo.de.cambio) %>% 
  kable(., "latex", booktabs=T, escape = F, longtable=T, caption = "Términos y condiciones", linesep="") %>% 
  kable_styling(latex_options = c("scale_down", "repeat_header", "hold_position"), repeat_header_text = "(cont.)", full_width = T, font_size = 9) %>% 
  column_spec(1, width = "2cm") %>% 
  column_spec(2, width = "5cm") %>% 
  column_spec(3, width = "2cm") %>% 
  column_spec(4, width = "6cm")
```

```{r}
costos <- function(ganancias, impuesto, dias){
    archivos <- list.files(pattern = ".xlsx", full.names = T)
    
    bases <- lapply(archivos, read_excel)
    
    nombres <- gsub(".xlsx","",list.files(pattern = ".xlsx"))
    for(i in 1:length(bases)){
        bases[[i]] <- bases[[i]] %>% 
            mutate(producto=nombres[i])
    }
    
    base <- do.call(rbind, bases) %>% 
        mutate(costo=(necesario/contenido)*precio,
               fila=1:nrow(.))
    
    cantidad <- base$necesario
     base <- base %>% 
      group_by(detalle) %>% 
      summarise(costo=sum(costo)) %>% 
      data.frame() %>% 
      mutate(porc_ganancia=ganancias,
             venta=costo*(porc_ganancia/100+1),
             `venta+IVA`=venta*as.numeric(paste("1.", impuesto, sep="")),
             IVA=`venta+IVA`-venta,
             ganancia=venta-costo,
             cantidad=cantidad,
             dias=dias) %>% 
         left_join(.,base, by=c("detalle", "costo")) %>% 
         arrange(fila) %>%
      dplyr::select(detalle, costo, IVA, porc_ganancia, venta, `venta+IVA`, ganancia, cantidad, dias)
    
    names(base) <- c("Detalle", "Costo", "IVA", "Porcentaje de ganancia", "Venta", "Venta + IVA", "Ganancia", "cantidad", "dias")
    base
   
}

datos <- costos(0, 0,1)
```

```{r}
separador_miles <- function(numero){
  format(round(numero, 1), nsmall=1, big.mark=",")
}
df <- data.frame(Cantidad=as.character(1), 
           Descripción=datos$Detalle,
           Precio=datos$Venta,
           IVA=datos$IVA,
           Subtotal=datos$`Venta + IVA`) 
df[nrow(df)+1,] <- NA

df <- df %>% 
  bind_rows(., tibble(Cantidad="Total",
                      Precio = sum(.[["Precio"]], na.rm=TRUE),
                      IVA = sum(.[["IVA"]], na.rm=TRUE),
                      Subtotal = sum(.[["Subtotal"]], na.rm=TRUE)))

df %>% 
  mutate_if(is.numeric, function(x){separador_miles(x)}) %>% 
  mutate_all(as.character) %>% 
  mutate_at(vars(Precio, IVA, Subtotal), function(x){gsub("\\s+","",x)}) %>% 
  mutate_all(function(x){ifelse(is.na(x) | x=="NA", "", x)}) %>% 
  dplyr::select(-Cantidad) %>% 
  kable(., "latex", booktabs=T, escape = F, longtable=T, caption = "Detalle de la cotización", 
        linesep="", align =c("l","r", "r", "r")) %>% 
  kable_styling(latex_options = c("scale_down", "repeat_header", "hold_position"), repeat_header_text = "(cont.)", full_width = T, font_size = 9) %>% 
  #column_spec(1, width = "1.5cm") %>% 
  column_spec(1, width = "12cm") %>% 
  row_spec(nrow(df)-1, bold = FALSE, hline_after = T) %>% 
  row_spec(nrow(df), bold=TRUE)
```

\text{\large{Gracias por su confianza.}}