---
# Documentation: https://sourcethemes.com/academic/docs/managing-content/

title: "Familia de funciones apply - Parte 1"
subtitle: "La función apply()"
summary: "Se muestran ejemplos de uso de la función apply"
authors: ["César Gamboa Sanabria"]
tags: ["R", "RStudio", "Funciones apply", "apply"]
categories: ["Fundamentos de R"]
date: 2019-07-22T17:42:09-06:00
lastmod: 2019-07-22T17:42:09-06:00
featured: false
draft: false

# Featured image
# To use, add an image named `featured.jpg/png` to your page's folder.
# Focal points: Smart, Center, TopLeft, Top, TopRight, Left, Right, BottomLeft, Bottom, BottomRight.
image:
  caption: ""
  focal_point: ""
  preview_only: true

# Projects (optional).
#   Associate this post with one or more of your projects.
#   Simply enter your project's folder or file name without extension.
#   E.g. `projects = ["internal-project"]` references `content/project/deep-learning/index.md`.
#   Otherwise, set `projects = []`.
projects: []
---

La familia de funciones apply pertenecen al paquete base de R, son de especial utilidad al combinar su uso con funciones para manipular porciones de matrices, arreglos, listas y marcos de datos de una manera repetitiva. Estas funciones permiten cruzar los datos de múltiples maneras para así evadir el uso de ciclos que usualmente son computacionalmente más pesados.

La primera función de la que hablaremos en esta serie es la función `apply()`, la cual en su forma de utilización más sencilla se utiliza para evaluar sobre los márgenes (1=filas ó 2=columnas) de un arreglo o una matriz para aplicar una función a las mismas.

Como primer ejemplo se parte de una matriz con tres filas y tres columnas.

```{r}
mat <- matrix(c(2, 4, 6, 7, 8, 9, 1, 12, 21), nrow = 3, ncol = 3)
mat
```

Si se desea, por ejemplo, obtener la suma de cada columna puede usarse la función `apply()` de la siguiente manera.

```{r}
apply(mat, 2, sum)
```

O bien, puede calcularse si se desea el promedio de cada una de las filas.

```{r}
apply(mat, 1, mean)
```

Existen además algunas funciones ya programadas en el paquete `base` de R que replican rápidamente los resultados anteriores. Por ejemplo está la función `colSums()` para calcular la cuma de cada columna, y `rowMeans()` para obtener la media aritmética de cada fila.

```{r}
colSums(mat)
rowMeans(mat)
```

Los dos casos mostrados anteriormente ejemplifican un uso básico de la función `apply()`, sin embargo, esta función es mucho más potente y es capaz de trabajar de manera multidimensional. Consideremos, por ejemplo, un objeto en dos dimensiones (filas y columnas) similar al creado con anterioridad, es decir, una matriz.

```{r}
mat2 <- matrix(1:9, nrow = 3, ncol = 3)
mat2
```

El objeto `mat2` representa un caso particular de lo que en R se conoce como arreglos, los cuales pueden ser creados mediante la función `array()`.

```{r}
array(data=1:9, dim = c(3,3))
```

La función `array()` también permite agregar etiquetas a las filas y las columnas mediante su argumento `dimnames`.

```{r}
nombres.columnas <- c("COL1","COL2","COL3")
nombres.filas <- c("FILA1","FILA2","FILA3")
arreglo <- array(data=1:9, dim = c(3,3), 
                 dimnames = list(nombres.columnas, nombres.filas))
arreglo
```

Pueden agregarse varias dimensiones a los arreglos. Para esto, supongamos que se desean tener las siguientes dimensiones:

 - DIM1: Números del 1 al 9.
 - DIM2: Números del 1 al 9 multiplicados por 10.
 - DIM3: Números del 1 al 9 multiplicados por 100.
 - DIM4: Números del 1 al 9 multiplicados por 1000.

Una forma de generar el arreglo anterior es mediante el siguiente código:

```{r}
nombres.dimensiones <- c("DIM1","DIM2","DIM3","DIM4")
arreglo <- array(data = c(seq(from=1, to=9, by=1),           #1 al 9
                          seq(from=10, to=90, by=10),        #10 al 90
                          seq(from=100, to=900, by=100),     #100 al 900
                          seq(from=1000, to=9000, by=1000)), #1000 al 9000
                 dim = c(3, 3, 4),                           #3 filas, 3 columnas y 4 dimensiones
                 dimnames = list(nombres.filas,
                                 nombres.columnas,
                                 nombres.dimensiones))
arreglo
```

Partiendo del arreglo anterior, supongamos que se desea obtener de cada dimensión el valor máximo por filas.

```{r}
apply(arreglo, c(3,1), max)
```

O bien, quizás interese obtener de cada dimensión el valor máximo de cada columna.

```{r}
apply(arreglo, c(3,2), max)
```

El siguiente resultado muestra el mínimo de cada columna en cada dimensión.

```{r}
apply(arreglo, c(2,3), min)
```

Los ejemplos anteriores pueden ser aplicados a un número mayor de dimensiones, para ello basta con tener un arreglo adecuado y operar sobre los márgenes correspondientes con la función `apply()`.
